臺灣臺南地方法院刑事判決　　　　　　　　　　　　九十一年度交訴字第一六號
　　公　訴　人　臺灣台南地方法院檢察署檢察官
　　被　　　告　甲○○
右列被告因過失致死案件，經檢察官提起公訴（九十一年度偵字第二八一號），本院
判決如左：
    主  文
甲○○從事業務之人，因業務上之過失致人於死，處有期徒刑陸月，如易科罰金，以
參佰元折算壹日，緩刑參年。
    事  實
一、甲○○係臻陽柴油車修護廠之負責人兼修車技師，平素以駕駛車號Ｎ７─０３７
    ０號自小貨車載運修護器具至客戶處進行維修車輛工作為業，駕駛為其附隨業務
    ，為從事業務之人。其於民國九十年十二月十一日下午三時十五分許，駕駛車號
    Ｎ７—０３７０號自小貨車，沿台南市○區○○路五段快車道由西往東方向行駛
    ，途經該路段與長榮路五段二九七巷之無號誌交岔路口時，本應注意汽車行駛時
    ，駕駛人應注意車前狀況，並隨時採取必要之安全措施及車輛行經無號誌之交岔
    路口，應減速慢行，作隨時停車之準備，而依當時情形，客觀上又無不能注意之
    情事，其能注意竟疏未注意車前狀況，未減速慢行仍以時速四十至五十公里之速
    度高速行駛，適有李傳舉騎駛車號ＶＥＣ—１５２號輕型機車沿長榮路五段自對
    向行駛而至，其本亦應注意機車迴車前，應暫停並顯示左轉燈光或手勢，看清無
    來往車輛，並注意行人通過，始得迴轉，而依當時情形，客觀上又無不能注意之
    情事，其能注意亦疏未注意，未留意右側有無來車即貿然迴車左轉欲穿越該岔路
    口，致甲○○之自小貨車左前車頭與其機車之右前車頭發生互撞，李傳舉並因之
    人車倒地，受有頭、胸、腹、右腳撞挫傷及顱內出血，經送醫急救後，仍於同日
    下午四時二十分許不治死亡。車禍事故發生後，甲○○託人以電話報案，經台南
    市警察局交通隊員警到場處理，在警員尚不知何人為肇事車輛之駕駛人前，甲○
    ○主動表示其為駕駛人並自首犯行，接受裁判。
二、案經臺灣台南地方法院檢察署檢察官據報相驗屍體後自動檢舉偵查起訴。
    理  由
一、訊據被告甲○○對於右開時、地駕車發生車禍致被害人李傳舉死亡之事實均坦承
    不諱，復有道路交通事故調查報告表一紙、道路交通事故現場蒐證照片十九幀在
    卷可資佐證，而死者李傳舉係因本件車禍死亡，亦經臺灣台南地方法院檢察署檢
    察官督同檢驗員相驗明確，並製有勘驗筆錄、驗斷書及相驗屍體證明書等附卷可
    憑。按汽車行駛時，駕駛人應注意車前狀況，並隨時採取必要之安全措施；車輛
    行經無號誌之交岔路口，應減速慢行，作隨時停車之準備；汽車（含機車）迴車
    前，應暫停並顯示左轉燈光或手勢，看清無來往車輛，並注意行人通過，始得迴
    轉，道路交通安全規則第九十四條第三項、第九十三條第一項第三款、第一百零
    六條第五款分別定有明文。查被告係以駕駛為業，富有駕駛經驗之人，對於上開
    交通安全規則自知之甚稔，而被害人李傳舉既騎駛機車上路，對於上開交通規則
    亦應遵守，為其等應注意之事項，而肇事當時係日間自然光線、天候晴朗、雙線
    道、柏油路面、標線清晰、有快慢車道劃分、路面乾燥、無缺陷、視距良好、無
    障礙物、無號誌交岔路口、限速五十公里，有前開調查報告表存卷可考，足見依
    當時狀況被告及被害人客觀上並無不能注意之情狀，詎被告應注意且能注意竟疏
    未注意該處為無號誌岔路口之車前狀況，未減速慢行仍以時速四十至五十公里之
    速度高速行駛，適被害人李傳舉騎駛機車自對向行駛而至，其能注意亦疏未注意
    右側有無來車即貿然迴車左轉欲穿越該岔路口致發生互撞，被害人李傳舉並因之
    人車倒地受傷送醫不治死亡，被告及被害人本身均有違前開規定之注意義務，其
    二人均顯有過失，本件經送臺灣省台南區車輛行車事故鑑定委員會鑑定結果亦同
    此認定，並鑑定被告為肇事次因，被害人李傳舉為肇事主因，有該委員會南鑑字
    第九一０一四九號鑑定意見書在卷可憑。又被害人李傳舉雖與有過失，然本件車
    禍既係被告之過失併合發生，被告之過失罪責仍不能因此即解免。又被告自承平
    素以駕駛上開自小貨車載運修護器具至客戶處進行維修車輛工作，且車禍當天適
    正開該自小貨車為客戶維修車輛完畢，而刑法所謂業務，係指個人基於其社會地
    位繼續反覆所執行之事務，其主要部分之業務固不待論，即完成主要業務所附隨
    之準備工作與輔助事務，亦應包括在內，從而被告平日既係從事車輛維修工作，
    並駕上開自小貨車為其附隨業務，應堪認定被告係從事業務之人。又本件被害人
    李傳舉係因此次車禍不治死亡，是被告甲○○之過失駕駛行為，與被害人李傳舉
    之死亡結果間，具有相當因果關係，亦無疑義。從而，本件事證已甚明確，被告
    前揭犯行，堪以認定。
二、核被告甲○○所為，係犯刑法第二百七十六條第二項之業務過失致人於死罪。又
    其肇事後未被有偵查權之公務員或機關發覺其為犯嫌前，留在事故現場向到場處
    理之警員自承犯行，進而接受裁判，此業經被告供明在卷可按，並有車禍現場處
    理員警製作之警訊筆錄載明可考，被告行為合乎自首之要件，應依刑法第六十二
    條前段減輕其刑。爰審酌被告之品行、應負過失責任之程度即其為肇次因、造成
    被害人死亡之結果及其犯後尚能坦認犯行，頗有悔意且已與死者家屬達成民事和
    解及檢察官亦請求從輕量刑等一切情狀，量處如主文所示之刑，並諭知易科罰金
    之折算標準，以資懲儆。查被告前未曾受有期徒刑以上刑之宣告，有臺灣高等法
    院被告全國前案紀錄表附卷可稽，其因一時短於思慮致罹刑章，經此次偵審程序
    教訓，當知所警惕，諒無再犯之虞，本院復考量被告係自首犯罪，而其犯罪後已
    與死者家屬達成民事賠償，有台南市西區調解委員會調解筆錄一紙在卷可徵，且
    被害人家屬即死者配偶乙○○亦到庭表示願意宥恕被告，有本院九十一年五月二
    日審判筆錄在卷可稽，本院因認前開對被告宣告之刑，以暫不執行為適當，爰併
    宣告緩刑三年，以啟自新。
據上論斷，應依刑事訴訟法第二百九十九條第一項前段，刑法第二百七十六條第二項
、第六十二條前段、第四十一條第一項前段、第七十四條第一款，罰金罰鍰提高標準
條例第一條前段、第二條，判決如主文。
本案經檢察官葉耿旭到庭執行職務。
中      華      民      國      九十一      年     五    月    十六     日
                                      臺灣臺南地方法院交通法庭
                                          法  官  張  瑛  宗
右正本證明與原本無異。
如不服本判決，應於判決送達後十日內，向本院提出上訴狀。
                                          書記官  陳  志  德
中      華      民      國      九十一      年     五    月    十六     日
附錄本案論罪科刑法條：
中華民國刑法第二百七十六條
 (過失致死罪)
因過失致人於死者，處二年以下有期徒刑、拘役或二千元以下罰金。
從事業務之人，因業務上之過失犯前項之罪者，處五年以下有期徒刑或拘役，得併科
三千元以下罰金。
